【裁判字號】    91,訴,3021
【裁判日期】    920625
【裁判案由】    營利事業所得稅
【裁判全文】
臺北高等行政法院判決                            九十一年度訴字第三○二一號
                              .
    原      告  帛實業股份有限公司
    代  表  人  甲○○
    訴訟代理人  丙○○
    被      告  財政部臺北市國稅局
    代  表  人  張盛和（局長）
    訴訟代理人  乙○○
                丁○○
                戊○○
右當事人間因營利事業所得稅事件，原告不服財政部中華民國九十一年五月三十一日
台財訴字第○九○○○五七三六三號訴願決定，提起行政訴訟，本院判決如左：
    主  文
原告之訴駁回。
訴訟費用由原告負擔。
    事  實
一、事實概要：原告民國八十七年度營利事業所得稅結算申報，原列報佣金支出及交
    際費分別為新台幣（下同）二、四一四、九六六元及九五○、二五八元，經被告
    初查以原告該筆佣金金額過高，雖提供佣金合約及佣金計算表，惟未提示支付憑
    證，且帳上亦無應付費用紀錄；另其中三筆交際費金額合計六○○、○○○元，
    僅附經手人支出證明單，未取具統一發票或收據，且金額鉅大，遂予剔除，核定
    佣金支出零元、交際費三五○、二五八元。原告不服，申經復查結果未獲變更，
    提起訴願亦遭決定駁回，遂提起行政訴訟。
二、兩造聲明：
  (一)原告聲明：訴願決定、復查決定及原處分均撤銷。
  (二)被告聲明：駁回原告之訴。
三、兩造之爭點：
  (一)原告列報佣金支出二、四一四、九六六元，已否提示確有仲介事實且與原告業務
    相關之憑證？
  (二)原告列報公司十週年慶、董事長生日宴會及尾牙宴三筆交際費計六○○、○○○
    元，是否業務上直接支付之交際應酬費用，且經取得確實單據者？
  (三)原告主張之理由：
    1.佣金支出部分：
      由於原告會計人員記帳錯誤，誤將應付費用代號2133記為股東往來代號2192。
      原告得知錯誤隨即申請更正八十七年及八十八年之資產負債表，但被告僅同意
      更正八十八年之資產負債表。而原告因業務關係每年於結算完畢後始支付佣金
      ，所以帳上會列應付費用待支付後再予以沖轉。依營利事業所得稅查核準則（
      下稱查核準則）第六十條規定：「營利事業之費用與損失，應視其性質分為營
      業費用（如銷售、管理費用）與營業成本（如製造費用），分別審定並轉正。
      ‧‧‧」被告應予以轉正並同意認列。
    2.交際費部分：
      原告公司員工全部雖僅八人，但係利用尾牙宴請上、下游廠商，系爭金額均有
      經手人證明，且有經手人註明之菜餚名目及價格清單為憑，被告逕予剔除，於
      法無據。
  (四)被告主張之理由：
    1.佣金支出部分：
      原告係以經營布疋、呢絨、綢緞買賣為業，本期列報佣金支出二、四一四、九
      六六元，被告初查以原告該筆佣金支出金額過高，雖提供佣金合約及佣金計算
      表，惟並未提示支付憑證，且帳上亦無應付費用紀錄，遂予剔除。申經被告復
      查決定以，依原告所提示之佣金合約協議書及佣金計算表，查其佣金合約對象
      為林光浩，未載明其住址等資料，而內容僅載明其協助外銷業務推廣，自一九
      九八年元月份起，提撥外銷金額百分之六點五作為酬謝之佣金，每年結算一次
      等規定，並無相關權利義務規範及推廣業務之往來文件，以證明其與原告業務
      之關聯性；另佣金計算表亦僅載明發票號碼及營業金額與佣金比率，並無出口
      報單號碼及出口對象等資料足供勾稽，經通知提示，原告僅提示三月份及六月
      份之出口報單影本各二張，仍無法提示仲介往來相關文件，證明確有仲介事實
      ，核其所訴，尚難採信。原告於被告初查時尚未支付系爭佣金款項，帳載亦無
      該筆應付佣金支出，經被告查得後，雖訴稱係因記帳代號錯誤，惟查原告未依
      查核準則第六十四條、第九十二條及行為時稅捐稽徵機關管理營利事業會計帳
      簿憑證辦法第二十條規定，將其會計科目代號自行向稽徵機關核備，且依原告
      於被告初查所提示之明細分類帳，其會計科目除代號外，尚有中文科目名稱足
      以對照，二者名稱迥異，尚非無法察知，所訴顯為空言托辭。至所稱申請更正
      乙節，查係於被告函查日之後，是被告否准更正，尚無不當。原告雖於復查階
      段補提示匯款證明，惟查該匯款證明，係於八十九年十二月三十日始匯出，且
      未書名佣金匯款字樣，無法證明匯款性質與用途，核予前開規定不合。是被告
      否准認列系爭佣金支出，尚無違誤等由，駁回本部分復查之申請。茲原告復執
      前詞，所訴自無足採。
    2.交際費部分：
      原告本期列報交際費九五０、二五八元，被告初查以其中三筆金額合計六００
      、０００元僅附經手人支出證明單，未取具發票或收據，且金額鉅大，遂予剔
      除。經被告復查決定以，依原告於復查時所提示之轉帳傳票等資料，系爭三筆
      交際費性質，分別為一月十日公司十週年慶宴請二十桌、五月十六日董事長生
      日宴會十五桌、及尾牙宴請員工及家屬二十五桌等之支出，惟查原告設立於七
      十九年一月十六日，結算申報書所載開業日期為七十九年二月五日，迄本年度
      僅成立八年，次查原告當年度申報薪資支出扣繳憑單僅八份，員工八人，而尾
      牙宴請員工高達二十五桌，有違常理。原告雖提示菜餚清單，仍無法提示系爭
      各筆交際費係屬業務上直接必要費用之支付證明及相關文據，核均屬私人宴會
      及非業務上直接應支付之費用，與所得稅法第三十七條及第三十八條及查核準
      則第八十條規定不合，原告仍執前詞，尚難謂有理由，是被告據以剔除，並無
      不合等由，駁回其復查之申請。茲原告仍執前詞爭執，所訴自不足採。
    理  由
壹、佣金支出部分：
一、按「凡應歸屬本年度之費用或損失，除會計基礎經核准採用現金收付制者外，應
    於年度決算時，就估列數字以「應付費用」科目列帳，‧‧‧。」「佣金支出：
    一、佣金或手續費支出，其立有契約者，應與契約之約定相核對，其超出部分應
    予剔除。二、佣金或手續費支出，其應辦理扣繳稅款而未扣繳者，除責令補繳並
    依法處罰外，該項佣金及手續費應予以認定。‧‧‧四、外銷佣金超過出口貨物
    價款百分之五，經依規定取得有關憑證，提出正當理由及證明文據並查核相符者
    ，准予認定。五、佣金支出之原始憑證如下：‧‧‧（二）支付個人之佣金應以
    收據或書有受款人姓名、金額及支付佣金字樣之銀行送金單或匯款回條為憑。‧
    ‧‧（四）支付國外代理商或代銷商之佣金，應提示雙方簽訂之合約。‧‧‧非
    屬代理商或代銷商，無法提示合約者，應於往來函電或信用狀載明給付佣金之約
    定事項。‧‧‧」為查核準則第六十四條及第九十二條所明定。次按「營利事業
    採用機器記帳或電子計算機處理帳務，得以會計科目之代號代替會計科目之名稱
    ，及以分類號碼代替貨物品名，但應於使用前編列對照表送主管稽徵機關核備，
    增列或變更時，亦同。」行為時稅捐稽徵機關管理營利事業會計帳簿憑證辦法第
    二十條亦有明文。
二、原告以經營布疋、呢絨、綢緞買賣為業，八十七年度營利事業所得稅結算申報列
    報佣金支出二、四一四、九六六元，經被告予以剔除。原告雖提出佣金合約、佣
    金計算表及款證明為據，主張因會計人員記帳錯誤，誤將應付費用代號2133記
    為股東往來代號2192，其確有系爭佣金支出云云。惟按所謂佣金支出，係營利事
    業對經紀人、代理人或代銷商因介紹或代理銷售該事業之產品或服務，由該事業
    支付之報酬，故有無支付佣金之必要，應以該經紀人、代理人或代銷商有無實際
    提供仲介勞務以為斷，若無實際提供仲介勞務，雖形式上具備有合約書及結匯支
    付證明，亦難謂該項支出為經營本業所必需之必要或合理費用。經查原告並未提
    示當年度支付系爭佣金之憑證，帳列亦無應付費用之記載，而其於復查階段補提
    之匯款證明顯示該款係於八十九年十二月三十日匯出，且無支付佣金字樣，難認
    其匯款之性質與用途，自不足以為佣金支出之憑證。又原告所提示之佣金合約係
    八十七年一月三日與訴外人林光浩訂立，並未載明林光浩之住址或其他足以識別
    其人之資料，約定內容亦僅為「茲經由乙方林光浩先生協助外銷業務推廣，雙方
    議定合約內容自一九九八年元月份起，提撥外銷金額百分之六點五，做為酬謝佣
    金之收入，每年結算一次，特以此約定書為憑，雙方各執一份留底」，並未具體
    就如何協助外銷業務推廣之相關事項及雙方配合之權利義務敘明，已與常情有違
    ，況原告未能提出林光浩協助推廣業務之雙方往來文件證明確有仲介之事實且與
    原告之業務相關，至於佣金計算表所載發票號碼、營業金額與佣金比率，亦不足
    以證明有仲介之事實。另依原處分卷附原告提示之明細分類帳顯示，其會計科目
    記載除代號外，尚有中文科目名稱（如會計科目：2192股東往來），所稱誤記代
    號自無可採。是被告否准認列系爭佣金支出，並無不合。
貳、交際費部分：
一、按「業務上直接支付之交際應酬費用，其經取得確實單據者，得分別依左列之限
    度，列為費用或損失：一、以進貨為目的，‧‧‧。二、以銷貨為目的，‧‧‧
    。三、以運輸貨物為目的，‧‧‧四、以供給勞務或信用為業者，以成立交易為
    目的，‧‧‧。並得在不超過當年度外銷結匯收入總額百分之二範圍內，列支特
    別交際費。」「經營本業及附屬業務以外之損失，或家庭之費用，及各種稅法所
    規定之滯報金、怠報金、滯納金等及各項罰鍰，不得列為費用或損失。」為所得
    稅法第三十七條及第三十八條所明定。次按「交際費：一、營利事業列支之交際
    費，經依規定取有憑證，並經查明與業務有關者，應予認定，但其全年支付總額
    ，以不超過左列最高標準為限：‧‧‧四、交際費之原始憑證如下：（一）在外
    宴客及招待費用，應以統一發票為憑，其為核准免用統一發票之小規模營利事業
    者應取得普通收據。（二）自備飯食宴客者，應有經手人註明購買菜餚名目及價
    格之清單為憑。‧‧‧。」查核準則第八十條亦有明定。
二、原告本期列報交際費九五０、二五八元，被告將其中三筆金額合計六００、００
    ０元部分剔除。原告主張系爭交際費均有經手人證明，且有經手人註明之菜餚名
    目及價格清單為憑，不應剔除云云。按交際費之認列，限於業務上直接支付且經
    取得確實單據者。經查系爭三筆交際費，分別為八十七年一月十日原告公司十週
    年慶宴請二十桌、五月十六日董事長生日宴會十五桌及尾牙宴請員工及家屬二十
    五桌之支出。惟原告經核准設立登記日期為七十九年二月五日，有其營利事業登
    記證影本在卷可按，而其營利事業所得稅結算申報書自行記載之開業日期亦為七
    十九年二月五日，至八十七年度僅八年，應無十週年慶宴客之理。又原告當年度
    申報薪資支出扣繳憑單僅八件，其員工全部僅八人，亦據原告陳明在卷，其尾牙
    宴請高達二十五桌，有違常情，原告雖稱其係利用尾牙機會一併宴請上、下游廠
    商，惟亦自認並無宴請人員與業務相關之證明，其既未能舉證其說，自難認係尾
    牙宴且與業務相關。至其董事長生日所為私人宴客，其與業務無關極為明確。原
    告雖提示菜餚名目及價格清單，然系爭交際費既非業務上直接必要支付之費用，
    而屬私人宴會及非業務上直接應支付之費用，被告予以剔除，揆諸首開規定，並
    無不合。
參、綜上所述，被告將系爭佣金支出二、四一四、九六六元及三筆交際費金額合計六
    ○○、○○○元剔除，復查及訴願決定遞予維持，均無違誤，原告徒執前詞，聲
    請撤銷，為無理由，應予駁回。
肆、兩造其餘陳述於判決結果不生影響，無庸一一論列，併予敘明。
伍、據上論結，本件原告之訴為無理由，爰依行政訴訟法第九十八條第三項前段，判
    決如主文。
中    華    民    國    九十二      年      六      月      二十五      日
                 臺 北 高 等 行 政 法 院   第 四 庭
                                審 判 長 法  官  鄭忠仁
                                         法  官  林育如
                                         法  官  楊莉莉
右為正本係照原本作成。
如不服本判決，應於送達後二十日內，向本院提出上訴狀並表明上訴理由，如於本判
決宣示後送達前提起上訴者，應於判決送達後二十日內補提上訴理由書（須按他造人
數附繕本）。
中    華    民    國    九十二      年      六      月      二十五      日
                                         書記官  王俊權


司法院資訊處製作；財團法人民間司法改革基金會備份。
